臺灣高雄地方法院民事判決　九十三年度重訴字第二八六號
　　原　　　告　戊○○○
　　原　　　告　丁○○
　　原　　　告　丙○○
　　原　　　告　甲○○
　　共　　　同　許明德律師
　　訴訟代理人　吳芝瑛律師
　　被　　　告　乙○○
右被告因過失致死案件，原告提起刑事附帶民事訴訟請求損害賠償，經刑事庭移送前
來，本院於民國九十三年六月二十九日辯論終結，判決如下：
    主  文
被告應給付原告戊○○○新台幣拾陸萬陸仟陸佰肆拾元，原告丁○○、丙○○、甲○○各新台幣柒萬元，及均自民國九十二年十二月三十一日起至清償日止按年息百分
之五計算之利息。
原告其餘之訴駁回。
訴訟費用由被告負擔十分之一，餘由原告負擔。
本判決於原告勝訴部分，於原告戊○○○以新台幣壹拾萬元，原告丁○○、丙○○
、甲○○各以新台幣貳萬元為被告預供擔保後，得予假執行。
原告其餘假執行聲請駁回。
    事實及理由
一、原告起訴主張：被告於民國九十二年七月十三日下午三時十五分許，於酒後駕駛
    車號ＹＣ─八０七九號自用小客車之動力交通工具，沿高雄縣鳳山市○○○路由
    南向北行駛，途經五甲三路與五福二路交岔路口處，理應注意車輛行駛時，駕駛
    人應注意車前狀況，隨時採取必要之安全措施，而依當時情形，又無不能注意之
    情事，竟疏於注意，適有被害人林阿義所騎乘車號ＯＨＨ─四二一號重型機車，
    沿五甲三路由北往南行駛行經該處，亦未注意左轉車應讓由直行之被告自用小客
    車先行，即貿然先予左轉，乙○○見及林阿義左轉之機車時，業已閃避不及，遂
    由乙○○自用小客車之左前車頭撞擊林阿義機車之右側車身，致林阿義受有頭部
    外傷併硬腦膜下及蜘蛛膜下腔出血之傷害。嗣由警方對被告作酒精濃度測試時，
    發現其吐氣之酒精濃度達每公升０．六五毫克，已達無法安全駕駛之程度。而林
    阿義經送醫急救後，仍於九十二年七月二十四日上午十時二十五分許不治死亡。
    爰依民法第一百八十四條第一項前段、第一百九十二條第一項與第一百九十四條
    之規定，請求被告應給付原告戊○○○新台幣（下同）二百七十二萬零六百九十
    四元及自起訴狀繕本送達翌日起至清償日止按週年利率百分之五計算之利息，給
    付原告丁○○、丙○○、甲○○各二百五十萬元及自起訴狀繕本送達翌日起至清
    償日止按週年利率百分之五計算之利息，並聲明願供擔保請准宣告假執行。
二、被告則以：伊目前沒有錢，且本件受害人林阿義左轉未讓直行車先行也應負責等
    語置辯。
三、原告主張被告因酒後駕車過失致被害人林阿義即原告戊○○○之配偶，原告丁○○、丙○○、甲○○之父受傷致死之事實，業據其提出高雄縣政府警察局交通大
    隊交通隊調查筆錄、高雄縣政府警察局交通大隊交通隊酒精濃度呼氣測試報告、
    高雄醫學院附設中和紀念醫院診斷證明書、本院檢察署相驗屍體證明書、本院檢
    察署九十二年度偵字第一五○一四號起訴書、戶籍謄本及醫療費用收據八紙等資
    料為證，並為被告所不爭執，是此部份之事實，堪信為真正。被告對於其因過失
    行為既不爭執，僅以被害人應負與有過失責任抗辯，則被害人林阿義因被告之過
    失撞擊行為傷重致死，被告過失行為與被害人林阿義傷重致死具有相當因果關係
    ，堪予認定。
四、按「因故意或過失，不法侵害他人之權利者，負損害賠償責任」；再按「不法侵
    害他人致死者，對於支出醫療及增加生活上需要之費用或殯葬費之人，亦應負損
    害賠償責任。」又「不法侵害他人致死者，被害人之父、母、子、女及配偶，雖
    非財產上之損害，亦得請求賠償相當之金額。」民法第一百八十四條第一項前段
    、第一百九十二條第一項及第一百九十四分別定有明文。原告自得請求被告賠償
    其財產上及非財產上之損害。本件就原告可以請求的損害賠償金額計算如后：
  (一)醫療費用部分：原告戊○○○因被害人林阿義送醫治療，支出醫院醫療費用二萬
    六千二百九十四元（不含健保給付），有原告提出之醫療費用明細計八張在卷可
    查，被告對此亦不爭執，其得請求之醫療費用為二萬六千二百九十四元。
  (二)殯葬費部分：原告戊○○○為被害人林阿義支出殯葬費共十九萬四千四百元，有
    原告提出之收據三紙在卷可查，被告對此亦不爭執，是以其得請求之殯葬費為十
    九萬四千四百元。
  (三)精神慰撫金部分：查被害人林阿義係原告戊○○○之配偶，原告丁○○、丙○○
    、甲○○之父，其因車禍受傷致死，原告戊○○○喪夫，原告丁○○、丙○○、
    甲○○喪父，其精神痛苦，堪予認定，自得請求被告賠償非財產上損害。本院衡
    量原告戊○○○為年六十七歲之女性，小學畢業，無工作名下無不動產，與被害
    人結婚三十餘年；原告丁○○為年三十七歲之女性，銘傳商專畢業，月薪三萬多
    名下無不動產；原告丙○○為年三十四歲之女性，國際高職畢業，無工作名下無
    不動產；原告甲○○為年三十一歲之男性，崑山工專畢業，無工作名下無不動產
    ；而被告為年三十七歲之男性，國中畢業，以工維生，月入二萬多元等一切情形
    ，認原告得請求之精神損害賠償各以原告戊○○○一百萬元，原告丁○○、丙○○、甲○○各七十萬元為適當。
七、按損害之發生或擴大，被害人與有過失者，法院得減輕賠償金額，或免除之。民
    法第二百十七條第一項定有明文。次按民法第一百九十二條第一項規定不法侵害
    他人致死者，對於支出殯葬費之人，亦應負損害賠償責任，係間接被害人得請求
    賠償之特例。此項請求權，自理論言，雖係固有之權利，然其權利係基於侵權行
    為之規定而發生，自不能不負擔直接被害人之過失，倘直接被害人於損害之發生
    或擴大與有過失時，依公平之原則，亦應有民法第二百十七條過失相抵規定之適
    用（最高法院七十三年台再字第一八二號判例參照）。且依民法第一百九十二條
    第二項及第一百九十四條規定請求精神慰撫金者，亦為間接被害人之請求，本於
    同一法理，亦同有過失相抵規定之適用。又轉彎車應讓直行車先行，為道路交通
    安全規則第一百零二條第六款所明定，此為一般駕駛人所應注意並確實遵守者，
    故被害人林阿義於駕駛時，亦應確實遵守之。查本件交通事故發生時間為九十二
    年七月十三日下午三時十五分許，肇事地點為鳳山市○○○路與五福二路交岔路
    口處，當時天候晴、柏油路面乾燥無缺陷、無障礙及視距良好等客觀情狀，亦有
    本院調取之高雄縣政府警察局道路交通事故調查報告表附於高雄縣警察局鳳山分
    局刑案偵查卷內可參，則被害人林阿義於行經岔路，本應減速慢行，並應注意前
    方之來車，竟疏未注意車前狀況，貿然左轉，致遭被告直行車撞擊，亦有過失；
    且台灣省高屏澎區車輛行車事故鑑定委員會就本件事故所為鑑定意見亦認為：「
    林阿義駕駛重機車左轉未讓直行車先行為肇事主因」，有該委員會九十二年十一
    月十二日高屏澎鑑字第九二一九五二號函足參，是本件被害人林阿義對損害之發
    生，亦應為肇事之原因，本院斟酌構成肇事原因之輕重結果，認被告係酒後駕車
    ，行經交岔路口未減速，作隨時停車準備，且未注意車前狀況應負較高肇事責任
    ，即百分之六十之責任，被害人應負百分之四十之責任。則原告請求被告賠償本
    件損害時，亦應承繼被害人之上揭過失行為，而有過失相抵原則之適用，按其程
    度減輕原告之賠償十分之四。
八、末按「保險人依本法規定給付之保險金，視為加害人或被保險人損害賠償金額之
    一部分；加害人或被保險人受賠償請求時，得扣除之」，強制汽車責任保險法第
    三十條著有明文。查被害人林阿義發生車禍死亡後，原告已向承保強制汽車責任
    險之新光產物保險股份有限公司，領取一百四十二萬六千二百九十四元之保險金
    （含醫療給付二萬六千二百九十四元及死亡給付一百四十萬元）之情，有原告提
    出之活期儲蓄存款存摺在卷可憑，而原告本件請求損害賠償金額，並未扣除該保
    險金。其中醫療給付二萬六千二百九十四元，應由支出該費用之原告戊○○○領
    取，應就其請求之醫療費用中扣除。其餘死亡給付一百四十萬元，依民法第一千
    一千一百三十八條規定，原告四人均為被害人林阿義之繼承人，依法該四人均有
    權請領保險金，每人平均可得三十五萬元，其四人自應就其得請求之金額扣除三
    十五萬元。
九、綜上，原告戊○○○先扣除已受領強制險給付之醫療費用後，尚得請求七十一萬
    六千六百四十元（(194400＋0000000)×0.6），原告丁○○、丙○○、甲○○得
    請求四十二萬元（700000×0.6）。再扣除其上開受領強制險死亡給付之分配額
    三十五萬元後，原告戊○○○得請求之金額為三十六萬六千六百四十元（000000
    －000000），原告丁○○、丙○○、甲○○各得請求七萬元（000000－000000）
    。從而，原告戊○○○、丁○○、丙○○、甲○○依侵權行為法則，訴請被告給
    付三十六萬六千六百四十元、七萬元、七萬元、七萬元及自九十二年十二月三十
    一日即起訴狀繕本送達翌日起至清償日止按年息百分之五計算之利息，為有理由
    ，應予准許，其逾此部分之請求為無理由，應予駁回。
十、原告陳明願供擔保，聲請宣告假執行，就原告勝訴部分，核無不合，爰分別酌定
    擔保金准許之。至其敗訴部分，其訴既已駁回，其假執行聲請亦失所附麗，爰併
    予駁回之。
十一、結論：原告之訴為一部有理由，一部無理由，依民事訴訟法第七十九條但書、第
    八十五條第一項、第三百九十條第二項，判決如主文。
中　　　華　　　民　　　國　　九十三　　年　　　七　　　月　　　十三　　日
                                    民事庭
~B法　　　官　蔡廣昇
右為正本係照原本作成。
如不服本判決，應於送達後廿日內，向本院提出上訴狀並表明上訴理由，如於本
送達前提起上訴者，應於判決送達後十日內補提上訴理由書（須附繕本）。
中　　　華　　　民　　　國　　九十三　　年　　　七　　　月　　　十三　　日
~B法院書記官　陳怡如
